臺灣高等法院刑事判決
109年度醫上易字第1號
上  訴  人  臺灣臺北地方檢察署檢察官
被      告  曾昌和



選任辯護人  黃鈺媖律師
上列上訴人因被告過失傷害案件，不服臺灣臺北地方法院108年
度醫易字第5號，中華民國109年5月25日第一審判決（起訴案號
：臺灣臺北地方檢察署108年度調醫偵續字第4號），提起上訴，
本院判決如下：
    主  文
上訴駁回。
    理  由
一、公訴意旨略以：被告曾昌和為國防醫學院三軍總醫院松山分
    院（下稱三總松山分院）神經外科主任及主治醫師，為從事
    醫療業務之人。告訴人彭秀雄於民國103年2月間，因身體不
    適前往三總松山分院就診，經被告診斷後向告訴人表示其脊
    椎第3、4、5節壓迫到神經，必須進行開刀手術治療、手術
    成功機率為99.9％，告訴人遂於103年3月11日上午8時許，在
    三總松山分院之開刀房內，進行腰椎第3、4、5節之狹窄滑
    脫手術，由被告為告訴人施打骨釘至上開腰椎間，以達到腰
    椎減壓及融合之目的。詎被告於施打骨釘時，本應注意避開
    告訴人上開腰椎間神經，且依當時情形，並無不能注意之情
    事，竟疏未注意，將骨釘傷及告訴人之神經，致告訴人因而
    神經受損，雙腳垂足，生活無法自理而有重大難治之傷害，
    因認被告涉犯修正前刑法第284條第2項後段之業務過失致重
    傷害罪嫌。
二、按告訴乃論之罪，其告訴應自得為告訴之人知悉犯人之時起
    ，於6個月內為之；告訴乃論之罪，其告訴已逾告訴期間者
    ，法院應諭知不受理之判決，刑事訴訟法第237條第1項、第
    303條第3款分別定有明文。又本件公訴意旨認被告涉犯修正
    前刑法第284條第2項後段之業務過失致重傷罪，依同法第28
    7條前段規定，須告訴乃論，合先敘明。
三、本件告訴人彭秀雄係於104年1月30日向臺灣臺北地方檢察署
    （下稱臺北地檢署）提出告訴之情，有告訴人提出之刑事告
    訴狀、臺北地檢署之104年1月30日收文章在卷可憑（見臺北
    地檢署104年度醫他字第23號卷《下稱醫他23卷》第1至3頁）
    ，且為告訴人、被告所不爭執，此部分之事實堪予認定。
四、至本件告訴人於104年1月30日提出告訴，是否已逾告訴期間
    乙節，經查：
  ㈠告訴人先後於103年3月11日、103年3月14日、103 年8月1日
    在三總松山分院進行3次手術。
　㈡告訴人於103年5月13日由神經內科羅文傑醫師看診，並進行
    肌電圖檢查乙節，業據證人羅文傑醫師於偵訊中證述明確（
    見醫他23卷第228頁背面至230頁），並有上開神經肌電圖檢
    查報告在卷可憑（見醫他23卷第5頁），參以告訴人於原審
    準備程序陳稱：103年5月13日羅文傑醫師幫我做神經肌電圖
    檢查後，明確的跟我說神經受損嚴重，是開刀引起的關係等
    語（見原審卷二第91至92頁）。
　㈢被告於103年5月29日派車送告訴人至三總總院神經外科診治
    之情，業據告訴人於原審準備程序陳述明確，並補充稱：被
    告另外2次派車送我到北榮神經救護科，若沒有傷得那麼重
    ，為何要送我去神經救護科等語（見原審卷二第147至153頁
    ）。
　㈣告訴人於103年6月6日前往台北醫學大學附設醫院，由神經外
    科鄭泳松醫師看診，有該院之病歷資料、X光檢查報告在卷
    可佐（見北檢106年度調醫偵字第1號卷第17至18頁）。並據
    告訴人於原審準備程序陳稱：鄭泳松醫師說這個垂足沒辦法
    彌補了，要從膀胱口導尿，我拿3月14日當天的斷層掃瞄片
    給醫師看，醫師說傷得太嚴重了，就是骨釘傷到等語（見原
    審卷二第91至92頁）。
　㈤告訴人家屬於103年6月17日至三總松山分院院長魯子全醫師
    骨科門診諮詢專業醫療意見，希望提供醫療協助復原，後續
    於103年6月19日、103年7月4日、103年7月30日進行3次協調
    會議等情，有國防醫學院三軍總醫院松山分院於109年12月1
    7日以三松醫療字第1090119747號函及所附醫療爭議報告、1
    03年6月18日醫療事故案件討論會議簽到單及會議紀錄在卷
    可憑（參本院卷末袋內）。
  ㈥再者，告訴人於偵訊中陳稱：有將核磁共振的片子給北醫、
    台大醫院、宜蘭聖母醫院的醫師看過，一致認為是鋼釘打歪
    ，所以傷到神經；因前2次手術已讓我沒有信心，所以我一
    直拖延第3次手術等語（見醫他23卷第174頁背面）。
  ㈦綜上所述，被告於103年3月11日為告訴人進行第1次手術，縱
    認有過失致重傷害犯行，依據上開時程，告訴人於103年5、
    6月間，業已知悉被告之過失致（重）傷犯行。從而，告訴
    人遲至104年1月30日始向臺北地檢署提出本件告訴，堪認已
    逾6個月之法定告訴期間。
五、駁回上訴理由
　  原判決認本件已逾法定6個月之告訴期間，依刑事訴訟法第3
    03條第1款、第307條之規定，諭知公訴不受理之判決，且不
    經言詞辯論為之，於法核無不合。檢察官上訴略以：告訴人
    知悉犯人之時點，係於103年8月1日以後云云，指摘原判決
    諭知公訴不受理有適用法律之違誤，為無理由，應予駁回，
    並不經言詞辯論為之。
據上論斷，應依刑事訴訟法第368條、第372條，判決如主文。
本案經檢察官錢義達提起公訴，檢察官呂俊儒提起上訴，檢察官
陳正芬到庭執行職務。
中　　華　　民　　國　　109 　年　　12　　月　　24　　日
              　  刑事第二十三庭審判長法　官  許永煌
　　　　　　　　　　　　　　　　　    法　官  吳定亞
　　　　　　　　　　　　　　　　　    法　官  黃美文
以上正本證明與原本無異。
不得上訴。
                                　    書記官  彭威翔
中　　華　　民　　國　　109 　年　　12　　月　　25　　日